【裁判字號】    99,交易,486
【裁判日期】    991117
【裁判案由】    業務過失傷害
【裁判全文】
臺灣臺中地方法院刑事判決             99年度交易字第486號
公  訴  人  臺灣臺中地方法院檢察署檢察官
被      告  乙○○
上列被告因業務過失傷害案件，經檢察官提起公訴 (99年度偵字
第6246號)，本院判決如下：
    主    文
乙○○從事業務之人，因業務上之過失傷害人致重傷，處有期徒
刑拾月。
    犯罪事實
一、乙○○為台中汽車客運股份有限公司所僱用之司機，以駕駛
    營業大客車為業，為從事駕駛業務之人。其於民國98年9月1
    8日22時40分許，駕駛車牌號碼008-FC號營業大客車，沿臺
    中市○○路由太原路往文心路方向行駛，行經大雅路462號
    前之外車道時，本應注意汽車行駛時，駕駛人應注意車前狀
    況，並隨時採取必要之安全措施，當時又無不能注意之情事
    ，竟疏未注意車前方同行向、由丁○○所駕騎之車牌號碼7G
    B-818號普通重型機車之行車狀況，突然發現時，緊急採取
    往左閃避動作，惟已閃避不及，致其營業大客車右側車身擦
    撞丁○○人車之左側，其營業大客車右側車身因而留下一道
    擦撞丁○○所戴紅色安全帽之紅色漆痕(擦痕走向係由高而
    低)，丁○○因而人車倒地，而受有頭部外傷併顱底骨折、
    蜘蛛膜下腔出血、多處顏面骨開放性骨折、左眼球破裂、左
    側第一根肋骨骨折、左側血胸、第7頸椎及第1至第3胸椎棘
    突骨折、左側第一胸椎橫突骨折、左肩胛骨骨折、臂神經叢
    損傷等嚴重傷勢。乙○○於肇事後，在有偵查權限之公務員
    發覺其犯罪前，向據報前往處理之警員陳明其係肇事者，自
    首而接受裁判。而丁○○經送往中國醫藥大學附設醫院急診
    ，接受左眼球修補手術及顱內壓監測器置放手術，手術後轉
    入加護病房，於98年9月29日接受臉骨骨折復位固定手術，
    嗣並於台北長庚紀念醫院接受左臂叢神經移植重建手術，手
    術後其左肩、肘關節、腕關節伸展仍為殘廢狀態，活動度均
    為0度，左眼則已摘除眼球，植入義眼。
二、案經丁○○訴由臺中市警察局第二分局報請臺灣臺中地方法
    院檢察署檢察官偵查起訴。
    理    由
一、按現行刑事訴訟法為保障被告之反對詰問權，排除具有虛偽
    危險性之傳聞證據，以求實體真實之發見，於該法第159條
    第1項明定被告以外之人於審判外之言詞或書面陳述，除法
    律有規定者外，不得作為證據。又被告以外之人於審判外之
    陳述，雖不符前4條之規定（即刑事訴訟法第159條之1至159
    條之4），而經當事人於審判程序同意作為證據，法院審酌
    該言詞陳述或書面陳述作成時之情況，認為適當者，亦得為
    證據；當事人、代理人或辯護人於法院調查證據時，知有第
    159條第1項不得為證據之情形，而未於言詞辯論終結前聲明
    異議者，視為有前項之同意，刑事訴訟法第159條之5定有明
    文。本件檢察官、被告並未就以下被告以外之人於審判外之
    陳述有所爭執，且迄於言詞辯論終結前，均未主張有刑事訴
    訟法第159條第1項不得為證據之情形，是應認已同意作為證
    據，且經本院審酌後，認無不適當之情形，應認均有證據能
    力，合先敘明。
二、訊之被告乙○○固不否認有於上揭時、地駕駛營業大客車與
    告訴人丁○○所駕騎之機車發生發生擦撞，告訴人因而受有
    上述傷害等事實，惟矢口否認有何業務過失傷害犯行，辯稱
    ：案發當時我是正常在慢車道直行的狀態，當時我的車前並
    無車輛，我也沒有貿然前行。我是聽到聲音才知道有發生車
    禍。且在我車上採證到的情形，是我車子的右前輪後方跟右
    後輪前方的這段車身，有被害人人車和安全帽擦撞我車身的
    痕跡。若是我主動去撞到被害人的話，應該是車身有一個碰
    撞點而已，不會有上述由高而低的整條擦撞痕跡云云。
三、經查：
(一)被告於前揭時、地駕車與丁○○機車發生擦撞，致丁○○人
    車倒地後，受有頭部外傷併顱底骨折、蜘蛛膜下腔出血、多
    處顏面骨開放性骨折、左眼球破裂、左側第一根肋骨骨折、
    左側血胸、第7頸椎及第1至第3胸椎棘突骨折、左側第一胸
    椎橫突骨折、左肩胛骨骨折、臂神經叢損傷等嚴重傷勢。丁
    ○○經送往中國醫藥大學附設醫院急診，接受左眼球修補手
    術及顱內壓監測器置放手術，手術後轉入加護病房，於98年
    9月29日接受臉骨骨折復位固定手術，嗣並於台北長庚紀念
    醫院接受左臂叢神經移植重建手術，手術後其左肩、肘關節
    、腕關節伸展現仍為殘廢狀態，活動度均為0度，左眼則已
    摘除眼球，植入義眼，而有左目及左上肢毀敗之重傷害等情
    ，為被告所不爭執，並經丁○○於警詢及審理中陳明，有道
    路交通事故現場圖、道路交通事故調查報告表(一)(二)、現場採
    證照片、道路交通事故初步分析研判表、行車紀錄、道路交
    通事故肇事人自首情形紀錄表、證號查詢汽車駕駛人資料、
    車號查詢汽車車籍資料、證號查詢機車駕駛人資料、車號查
    詢重型機車車籍資料、中國醫藥大學附設醫院診斷證明書、
    台北長庚紀念醫院、林口長庚紀念醫院診斷證明書等附卷可
    稽，是上情應堪認定。
(二)細觀上述道路交通事故現場圖、現場採證照片，本件被告所
    駕營業大客車右側車身擦撞丁○○人車之左側後，在營業大
    客車右側中段車身留下一道頗長而連續、擦撞丁○○所戴紅
    色安全帽之紅色漆痕(見警卷第13、14頁)，且擦痕走向，沿
    車前往車尾方向，係呈由高而低之走向，顯然丁○○係被動
    遭其左後方往前行之被告大客車右側車身持續擦撞後，逐漸
    傾倒，始會留下上述走向之紅色漆痕；反之，若係丁○○自
    後方主動撞擊被告大客車，紅色漆痕走向當非如此。
(三)再綜合審酌：丁○○為80年4月12日生，事故時為18歲多之
    年輕人，正值靈活矯健之齡，於開闊直行道路上騎車，應無
    可能無視前方醒目龐大之被告大客車，冒然自後方前行逼近
    而擦撞肇事；又丁○○於警詢時稱：「當時我沿大雅路由太
    原路往文心路直行，我突然間就沒有意識了，我不知道被告
    大客車如何行駛」等語(警卷第6、7頁)；被告於臺灣省臺中
    市區車輛行車事故鑑定委員會說明時稱：「我走外側車道，
    之前沒有看到丁○○的車，是聽到右後方有碰撞聲，我才方
    向盤向左閃之後再向右拉回，當時路旁有停車」等語(偵卷
    第4頁反面)；及道路交通事故現場圖繪示情形為丁○○機車
    刮地痕9.9公尺，起點在外車道上(右距快慢車道分隔線0.4
    公尺)，呈右斜向往慢車道延伸，血跡在丁○○機車刮地痕
    近末段的外車道上，被告大客車呈右斜向停止，右側前後端
    距快慢車道分隔線各為0.7、1.1公尺，車尾距丁○○機車刮
    地痕起點約33.1公尺等情，可知：本件應係被告駕駛大客車
    行駛於外車道時，疏未注意車前同向丁○○機車行車狀況，
    突然發現時，緊急採取往左閃避動作，惟已閃避不及，致其
    營業大客車右側車身擦撞丁○○人車之左側，隨後為了避免
    過度向左行駛失控，而將其營業大客車車身往右拉回，而呈
    右斜向停止。若被告於審理中所辯：案發時其係直行狀態，
    當時其車前並無車輛，是聽到聲音才知道有發生車禍等情為
    真，衡情其隨後之反應，應不會有上述「向左閃之後再向右
    拉回」之閃避動作，故被告所辯並不可採。臺灣省臺中市區
    車輛行車事故鑑定委員會及臺灣省車輛行車事故覆議鑑定委
    員會鑑定意見亦同本院見解，認為被告未注意車前狀況，擦
    撞前行車為肇事原因，丁○○駕駛機車則無肇事因素(見偵
    卷第5、11頁)。
(四)按汽車行駛時，駕駛人應注意車前狀況，並隨時採取必要之
    安全措施，道路交通安全規則第94條第3項定有明文。被告
    係職業大客車之駕駛，係以駕駛為業，自應熟知、注意上述
    道路交通安全規則之規定，又依前揭卷附之道路交通事故現
    場圖及道路交通事故調查報告表所載，本件事故發生時，夜
    間有照明、無障礙物、天候晴、路面乾燥無缺陷、視距良好
    之狀況，被告並無不能注意之情事，竟疏未注意及此，而擦
    撞丁○○，被告顯有過失，足堪認定。被告過失駕車肇事行
    為，與丁○○受有上開嚴重傷害間，具有相當因果關係；又
    受重創之丁○○迭經手術及治療後，其左肩、肘關節、腕關
    節伸展現仍為殘廢狀態，活動度均為0度，左眼則已摘除眼
    球，植入義眼，而有左目及左上肢毀敗之重傷害之情，業如
    前述，顯見從現在所有之事實基礎及一般醫療水準上而論，
    難以期待丁○○左眼及左上肢功能有回復之可能，從而，丁
    ○○之傷勢顯已達刑法第10條第4項所規定之重傷害程度。
(五)綜上所述，被告上揭業務過失致重傷害犯行，事證明確，堪
    以認定，應予依法論科。至於被告聲請將本件再送其他專業
    單位鑑定肇事責任一節，因本件事證既明已如前述，本院認
    無再依被告聲請另送鑑定之必要，附此敘明。
四、核被告所為，係犯刑法第284條第2項後段之業務過失致重傷
    害罪。被告肇事後，在有偵查權限之公務員發覺其犯罪前，
    向據報前往處理之警員陳明其係肇事者，自首而接受裁判，
    有臺中市○○○道路交通事故肇事人自首情形紀錄表在卷足
    參(見警卷第27頁)，被告既已向該管公務員申述犯罪事實而
    不逃避接受裁判，合於刑法第62條前段所定對於未發覺之犯
    罪自首而接受裁判之要件，爰依該條規定減輕其刑。爰審酌
    被告為職業大客車之駕駛，其所駕駛之大型車輛，對大眾交
    通安全潛在之危險性原高，被告自應提高警覺、確實遵守交
    通規則以維護用路人之安全，竟未能小心行車而肇事，致正
    值大一新生青春年少之告訴人受有上述嚴重傷害及後遺症，
    影響其往後人生幸福極鉅，及其肇事後之態度、尚未與告訴
    人達成和解(除告訴人方面原得自行請領之強制險保險金外
    ，被告迄今僅賠付告訴人新臺幣十萬元，此經丁○○之父丙
    ○○於審理時陳明在卷)等一切情狀，量處如主文所示之刑
    。
五、依刑事訴訟法第299條第1項前段，刑法第284條第2項後段、
    第62條前段，刑法施行法第1條之1第1項、第2項前段，判決
    如主文。
本案經檢察官甲○○到庭執行職務。
中    華    民    國    99    年    11    月    17    日
                      交通法庭    法  官  蔡建興
以上正本證明與原本無異。
如不服本判決應於收受送達後10日內向本院提出上訴書狀，並應
敘述具體理由；其未敘述上訴理由者，應於上訴期間屆滿後20日
內向本院補提理由書（均須按他造當事人之人數附繕本）「切勿
逕送上級法院」。
                                  書記官  黃英寬
中    華    民    國    99    年    11    月    17    日

司法院資訊處製作；財團法人民間司法改革基金會備份。
